【裁判字號】    92,台上,1638
【裁判日期】    920731
【裁判案由】    返還借款
【裁判全文】
最高法院民事判決                              九十二年度台上字第一六三八號
    上  訴  人  萬泰商業銀行股份有限公司
    法定代理人  許勝發
    訴訟代理人  曾俊龍律師
    被 上訴 人  甲○○
    訴訟代理人  楊景超律師
右當事人間請求返還借款事件，上訴人對於中華民國九十年十二月四日台灣高等法院
第二審判決（九十年度上字第八四二號），提起上訴，本院判決如左：
    主  文
原判決除假執行部分外廢棄，發回台灣高等法院。
    理  由
本件上訴人主張：第一審共同被告護傘企業股份有限公司（下稱護傘公司）於民國八
十六年十二月二十九日邀上訴人及曾明泉、由美倫、由美娟（下稱曾明泉等三人）為
連帶保證人，與伊簽訂額度為新台幣（下同）三百萬元之國內信用狀融資契約及週轉
金貸款契約，約定各種借款還本期限依各契約約定，利息按年息百分之八‧八三計算
，遲延償還本息時，逾期在六個月以內者，按上開利率百分之十，逾期超過六個月者
，按上開利率百分之二十加付違約金。護傘公司陸續於八十六年十二月三十日、八十
七年二月五日、同年六月二十三日、同年月二十三日、同年月三十日，依序向伊借款
新台幣（下同）二百二十萬元、二百零六萬元、九十四萬元、一百萬元、一百萬元，
清償期分別為九十一年十二月三十日、八十七年七月二十二日、同年十二月七日、同
年月二十三日、同年月三十日。詎該公司自八十八年七月十一日起即未繳付本息，依
約均視為全部到期，共計尚欠借款五百零五萬五千九百八十九元，迄未清償，依連帶
保證之法律關係，被上訴人自應負連帶清償之責任。且被上訴人於八十六年九月三日
簽立授信契約書後，將留存印鑑章交由美倫，縱上開國內信用狀融資契約、週轉金貸
款契約等契據上被上訴人之印章，係由美倫所蓋，被上訴人亦應負表見代理之授權人
責任等情。求為命上訴人與護傘公司、曾明泉等三人連帶給付伊五百零五萬五千九百
八十九元，及自八十八年七月十一日起至清償日止，按年息百分之八‧八三計算之利
息，暨自八十八年八月十二日起至清償日止，逾期在六個月以內者，按上開利率百分
之十，逾期超過六個月者，按上開利率百分之二十計付違約金之判決（上訴人請求護
傘公司、曾明泉等三人連帶給付部分，已受勝訴判決確定）。
被上訴人則以：伊僅於八十六年九月三日簽訂授信約定書，護傘公司於八十六年十二
月二十九日簽訂之國內信用狀融資契約、週轉金貸款契約，及翌日書立之借據，其上
連帶保證人欄伊之簽名係由美倫偽簽，印章亦為其盜蓋，伊不負連帶保證責任等語，
資為抗辯。
原審廢棄第一審所為被上訴人敗訴之判決，改判駁回上訴人該部分之訴，係以：上訴
人主張之事實，固據其提出國內信用狀融資契約、週轉金貸款契約、借據、授信約定
書等件為證，惟被上訴人則以前揭情詞置辯。查被上訴人僅於八十六年九月三日簽訂
授信約定書，嗣護傘公司於八十六年十二月二十九日簽訂國內信用狀融資契約、週轉
金貸款契約、八十六年十二月三十日簽訂借據及八十八年一月二十一日書立分期償還
債務切結書，其上連帶保證人欄被上訴人之簽名係由美倫所簽，印章係由美倫持被上
訴人所有與上開授信約定書相同之印章所蓋之事實，為兩造所不爭執，並經證人即上
訴人之承辦人員曾文邦證述屬實，上訴人復無法舉證證明係被上訴人授權由美倫為之
，被上訴人抗辯伊未於國內信用狀融資契約、週轉金貸款契約、借據、切結書上簽章
，亦未授權由美倫為之等語，應為可取。且我國社會一般情形，當事人將自己印章交
付他人，委託該他人辦理特定事項者，比比皆是，自不能僅因由美倫持有被上訴人印
章，即認被上訴人應負表見代理之授權人責任。至授信約定書末加註：「本戶與貴行
往來憑簽蓋右列留存印鑑即生效力」，係上訴人片面考慮自己求償之方便，以定型化
契約排除民法第一百五十三條之約定，且係加重被上訴人應負義務及失權約定，顯違
誠信原則，難認有效。綜上所述，上訴人依連帶保證之法律關係，請求被上訴人與護
傘公司、曾明泉等三人連帶給付五百零五萬五千九百八十九元，及按約定利率計算之
利息及違約金，洵非正當，不應准許等詞，為其判斷之基礎。
按借據內印章及作押房契既均屬真正，雖由他人代為立據而除有確切反證外，自應推
定為本人授權行為，業經本院著有三十七年上字第八八一六號判例。查系爭國內信用
狀融資契約、週轉金貸款契約、借據、分期償還債務切結書上連帶保證人欄被上訴人
之印文係由美倫持被上訴人真正之印章所蓋，為原審認定之事實。果爾，被上訴人抗
辯其未授權由美倫蓋章，依上開判例意旨，自應由其就此負舉證責任。原審未經被上
訴人舉證，徒以上訴人無法舉證證明被上訴人有授權由美倫於上開契據上蓋章，即為
上訴人不利之判決，自有適用證據法則不當之違法。上訴論旨，指摘原判決不當，求
予廢棄，非無理由。
據上論結，本件上訴為有理由，依民事訴訟法第四百七十七條第一項、第四百七十八
條第一項，判決如主文。
中      華      民      國    九十二    年      七      月    三十一    日
                              最高法院民事第三庭
                                  審判長法官  林  奇  福
                                        法官  陳  國  禎
                                        法官  李  彥  文
                                        法官  陳  重  瑜
                                        法官  劉  延  村
      右正本證明與原本無異
                                              書  記  官
中      華      民      國    九十二    年      八      月     十四     日
                                                                        Ｔ


司法院資訊處製作；財團法人民間司法改革基金會備份。
